臺灣板橋地方法院刑事判決　　　　　　　96年度重訴字第19號
公　訴　人　臺灣板橋地方法院檢察署檢察官
被　　　告　甲○○
　　　　　　　　　　（現羈押在臺灣臺北看守所）
上列被告因殺人案件，經檢察官提起公訴（96年度偵字第5958號
），本院判決如下：
    主  文
甲○○殺人，累犯，處有期徒刑柒年貳月。並應於刑之執行完畢
或赦免後，令入相當處所，施以監護年。
    事  實
一、甲○○前因傷害案件，經臺灣桃園地方法院於民國九十二年
    五月二十七日以九十二年度桃簡字第七○一號刑事簡易判決
    判處有期徒刑三月，如易科罰金以三百元折算一日，於九十
    二年七月二十四日判決確定，並於九十三年七月二十二日縮
    刑期滿執行完畢（致使本件構成累犯）。甲○○原有因酗酒
    、情緒不穩、衝動控制困難及暴力行為，多次住院治療，經
    診斷為精神分裂症及慢性器質性腦病變，於九十六年二月九
    日晚上十時許，在臺北縣板橋市縣○○道○段七號板橋火車
    站北一門旁樓梯上之二樓平台，與酒伴陳慶懋飲酒後，因處
    於急性酒精中毒狀態，其辨識行為違法或依其辨識而行為之
    能力顯著減低，然尚能預見以拳擊、腳踹或持物猛力毆擊他
    人身體重要部位，客觀上足以導致他人發生死亡之結果，竟
    萌生殺機，基於殺人之犯意，以拳擊及手持塑膠椅毆打等方
    式，重擊陳慶懋頭、胸、腹部等身體各部位，陳慶懋因而倒
    地，甲○○復將陳慶懋沿北一門旁樓梯拖行至一樓樓梯前，
    續以拳擊、腳踹踢倒臥不起之陳慶懋，嗣經板橋火車站值務
    管理員乙○○於同日晚上十時十分許據報前往查看，制止無
    效，旋報告該站鐵路警察局高鐵警務段臺北分駐所員警前往
    處理，並於九十六年二月十日凌晨三時三十五分對甲○○施
    以酒精濃度檢驗，測得呼氣酒精濃度達每公升一點一七毫克
    。陳慶懋雖經送醫急救後，仍因傷重於九十六年二月十日凌
    晨零時因多發性鈍性傷造成胸腹腔出血而出血性休克死亡。
二、案經內政部警政署鐵路警察局高鐵警務段報告臺灣板橋地方
    法院檢察署檢察官偵查起訴。
    理  由
一、本件認定事實所引用之卷證資料（包含人證與文書證據、物
    證等證據），並無證據證明係公務員違背法定程序所取得，
    且檢察官、被告及其辯護人於本院準備程序及審判期日時均
    表示同意作為證據而不予爭執，且迄至言詞辯論終結前亦未
    再聲明異議，依刑事訴訟法第一百五十九條之五第一項之規
    定，本件認定事實所引用之證據（包含人證與文書證據、物
    證等證據），均有證據能力。
二、訊據被告甲○○矢口否認有殺人犯行，辯稱：其與陳慶懋一
    同飲酒至醉，印象中並未與陳慶懋發生爭執，對陳慶懋如何
    死亡已不復記憶云云。辯護人則以：被告不記憶是否確有毆
    打被害人，且縱有毆打亦僅基於傷害之意，並無殺人故意與
    動機，且行為時之精神狀態致其辨識行為違法或依其辨識而
    行為之能力顯著減低，應予減輕刑責置辯。經查：
（一）被告甲○○於前揭時、地酒後毆打被害人陳慶懋致死之事
      實，業據證人乙○○於本院審理時具結證稱：在板橋火車
      站北一門外一樓樓梯處看到被告用手、腳毆打被害人頭部
      、腹部，被害人平躺在地上，臉部滿流鮮血，已無反抗能
      力，被告還是一直打他，我口頭叫被告不要再打了，被告
      說「你看，他怎麼打、怎麼踢都不醒」，被告好像有喝酒
      ，有點茫茫的，有聞到酒味，我請鐵路警察來時，被告坐
      在死者身上，鐵路警察將被告拉開等語綦詳（見本院卷九
      十六年八月九日審判筆錄第三至第五頁），又依卷附現場
      蒐證照片、現場示意圖所示各跡證所在位置，被害人隨身
      皮夾、被告外套、空酒瓶二支、米酒二瓶、紅色塑膠椅碎
      片均分佈在北一門外二樓陽台，而塑膠椅碎片上及旁邊地
      面均有血跡，血跡位置旁至二樓樓梯間有明顯拖行痕跡，
      被害人左、右腳拖鞋分別掉落在樓樓梯口與往下數階之階
      梯上，階梯上並留有血跡，被害人最後被發現位置即在上
      開樓梯一樓階梯前，面向上平躺在地，且經採集上開塑膠
      椅碎片、一樓階梯前、二樓陽台樓梯、二樓陽台、被告上
      衣之血跡送驗結果，均與被害人DNA -STR型別相同，另被
      告指頭之血跡排除被告本身型別後之其餘外來型別亦與被
      害人型別相同，此有高鐵警務段台北所轄嫌犯甲○○傷害
      陳慶懋致死案勘察現場蒐證清冊、刑事案件證物採驗紀錄
      表、現場示意圖、現場照片等件在卷可稽（見九十六年度
      偵字第五九五六號偵查卷第四十九至五十三頁、第二十九
      至第四十頁、九十六年度相字第二一八號相驗卷第一百零
      八頁、第一百二十九頁至第一百四十六頁），核與被告於
      本院準備程序及審理時所供稱：陳慶懋帶我往車站北一門
      二樓他睡覺的地方喝酒等語，及證人乙○○前述發現被告
      毆打被害人之位置相符。由上可知，被告與被害人二人先
      在北一門二樓陽台飲酒，其後被害人遭人以前揭塑膠椅毆
      擊倒地並拖行至一樓階梯前一節，首堪確認。參以現場並
      無其他人在場之跡證，且被告於九十六年二月十日進入臺
      灣臺北看守所時，除右手電傷疤與腫脹外，身體各處均無
      受傷情形（此有臺灣臺北看守所九十六年三月二十三日北
      所衛字第○九六○○○三七九三號函附新收被告內外傷記
      錄表一份在卷足憑〔見九十六年度偵字第五九五六號偵查
      卷第七十八頁〕），及目擊證人乙○○上開證稱被害人平
      躺在地，臉部滿流鮮血，已無反抗能力，被告仍對被害人
      之頭、腹部拳打腳踢等情，應可排除被告、被害人二人前
      往北一門二樓陽台後，尚有第三人在場或參與毆打之情事
      。又被害人死亡原因為多發性鈍性傷（疑破碎性鈍器及腳
      踹）造成胸腹腔出血而出血性休克死亡，業經臺灣板橋地
      方法院檢察署檢察官督同法醫師相驗，並經法務部法醫研
      究所解剖鑑定屬實，有法醫驗斷書、相驗屍體證明書、法
      務部法醫研究所鑑定書、勘驗筆錄各一份及解剖、現場照
      片三十二幀附卷足稽（見九十六年度相字第二一八號相驗
      卷第三十三頁至第三十七頁、第四十頁、第八十四頁、第
      一百十九頁至第一百二十六頁）。則被告在北一門二樓陽
      台以塑膠椅及拳擊方式毆打被害人後，再將被害人一路拖
      行至一樓，續以徒手毆擊、腳踹被害人致死之事實，應堪
      認定。
（二）頭部、胸部、腹部內均有維繫人體生命之重要器官，若受
      重擊，極易造成生命危險，此乃社會一般人眾所週知或可
      得而知之事。而被告為身高一百七十八公分，體重七十一
      公斤身型高大之年輕男子，被害人則為一百六十六公分，
      五十六歲中年男子，分別有臺灣臺北看守所新收被告內外
      傷記錄表、法務部法醫研究所鑑定書在卷為佐，從被害人
      所受傷勢為左側顳部廣泛性挫傷性出血及割刮傷約五道、
      左眼眶上裂傷、上嘴唇割痕、下顎不連續挫傷性割痕、頸
      部挫傷、額頂部裂傷、右側臉頰挫刮傷、前胸中央挫傷及
      裂痕、左前胸擦挫傷、左肩挫傷、前胸及腹部、上臂、前
      臂多處挫擦傷、肋骨骨折等外傷，及腹腔後腹腔、二側血
      胸、皮質挫傷性出血，右額底及蜘蛛膜下腔出血、肝臟裂
      傷、肺臟挫傷性出血、全身性併兩側肺臟充血和水腫等頭
      、胸、腹部傷勢，及現場塑膠椅嚴重破碎之情形，顯見被
      告毆擊力道猛烈，且攻擊面積遍佈上半身各處，對照被告
      除右手腫脹外，並無何新傷，益徵被害人面對被告上開攻
      勢，毫無抵抗、反擊餘地，綜合目擊證人乙○○之證述、
      被告行兇工具為塑膠椅、毆打被害人倒地後復拖行下樓接
      續施以拳腳之時間、被害人受傷部位之特性、傷勢之嚴重
      等情，足認被告毆打被害人時，確有殺人之故意甚明。又
      被告雖與被害人素無怨隙，然二人於飲酒過程是否另生爭
      執或單純因被告飲用大量酒精引發衝動而恣意攻擊被害人
      ，均未可知，然其用力甚猛、毫無節制，復持續攻擊，均
      見其行兇當時確有殺人之犯意無訛，辯護人為被告略以並
      無殺人動機與故意，尚難憑採。
（三）按行為時因精神障礙或其他心智缺陷，致其辨識行為違法
      或依其辨識而行為之能力，顯著減低者，得減輕其刑，刑
      法第十九條第二項定有明文。被告於本件行為時之精神狀
      態，經本院囑託行政院國軍退除役官兵輔導委員會臺北榮
      民總醫院鑑定結果，認為：被告案發前即因酗酒、情緒不
      穩，衝動控制困難及暴力行為，多次住進馬偕醫院及耕莘
      醫院精神病房接受治療，診斷為「精神分裂症」及「慢性
      器質性腦病變」，過去並有吸食安非他命之情事；於案發
      前有大量飲酒之事實，案發後約五個小時三十分後之呼氣
      酒測值達每公升一點一七毫克（此有酒精濃度測試表一紙
      在卷供佐），當時亦因酒醉無法製作筆錄，其案發當時之
      精神狀態應為「急性酒精中毒」；綜合以上推斷，被告於
      案發時行為之精神狀態應有因精神障礙，致其辨識其行為
      違法或依其辨識而行為之能力顯著減低之情形等語，此有
      該院九十六年六月二十九日北總精字第○九六○○一二一
      三一號函送精神狀況鑑定書一份在卷為憑（見本院卷）。
      由此專家之鑑定，自屬可信，復參以證人乙○○證述被告
      於案發當時精神狀況不是很清醒，有點茫茫的，有聞到酒
      味，面對證人之制止尚回應：「你看，他怎麼打、怎麼踢
      都不醒。」等語，足徵被告為前揭行為時，對辨識行為違
      法或依其辨識而行為之能力，已因精神障礙而顯著減低。
（四）綜上所述，被告辯稱無殺人行為與犯意云云，洵無足採，
      本件事證已明，被告犯行堪以認定。
三、核被告甲○○所為，係犯刑法第二百七十一條第一項之殺人
    罪。被告前因傷害案件，經臺灣桃園地方法院於九十二年五
    月二十七日以九十二年度桃簡字第七○一號刑事簡易判決判
    處有期徒刑三月，如易科罰金以三百元折算一日，於九十二
    年七月二十四日判決確定，並於九十三年七月二十二日縮刑
    期滿執行完畢，有臺灣高等法院被告前案紀錄表一份在因傷
    害案件，經臺灣桃園地方法院於民國九十二年五月二十七日
    以九十二年度桃簡字第七○一號刑事簡易判決判處有期徒刑
    三月，如易科罰金以三百元折算一日，於九十二年七月二十
    四日判決確定，並於九十三年七月二十二日縮刑期滿執行完
    畢卷為憑，其於有期徒刑執行完畢後，五年以內故意再犯本
    件有期徒刑以上之罪，為累犯，除法定刑為死刑、無期徒刑
    部分不得加重外，應依刑法第四十七條第一項規定加重其刑
    。另被告於案發時之精神狀態確有因精神障礙，致其辨識其
    行為違法或依其辨識而行為之能力顯著減低之情形，業如前
    述，爰依修正前刑法第十九條第二項之規定減輕其刑，並依
    法先加後減之。爰審酌被告酒後亂性，出手毆打被害人，並
    致被害人死亡，惡性不輕，兼衡其犯罪手段、被害人家屬痛
    失至親，犯後未賠償被害人家屬，暨其犯後態度等一切情狀
    ，量處如主文所示之刑，以資懲儆。再考量被告長期於醫院
    精神科就診，診斷為精神分裂症及慢性器質性腦病變，其罹
    精神疾病已久，易受刺激引發激動情緒產生難以遏止之行為
    ，亦因酒後衝動而觸犯本件殺人罪，有危害公眾及他人安全
    ，且有再犯之虞，故為被告之利益及避免對社會治安造成影
    響，實有施以監護治療之必要。本院認被告之情狀，應依刑
    法第八十七條第二項、第三項之規定，併諭知其殺人罪刑之
    執行完畢或赦免後，令入相當處所，施以監護三年，以收個
    人治療及社會防衛之效。
據上論斷，應依刑事訴訟法第二百九十九條第一項前段，刑法第
二百七十一條第一項、第四十七條第一項、第十九條第二項、第
八十七條第二項、第三項，判決如主文。
本案經檢察官沈志成到庭執行職務。
中　　華　　民　　國　　96　　年　　9 　　月　　6 　　日
                  刑事第十五庭  審判長法　官  陳鴻清
                                      法  官  朱嘉川
                                      法  官  劉安榕
上列正本證明與原本無異。
如不服本判決，應於判決送達後十日內敘明上訴理由，向本院提
出上訴狀（應附繕本），上訴於臺灣高等法院。
                                      書記官  楊馥如
中　　華　　民　　國　　96　　年　　9 　　月　　14　　日
附錄本案論罪科刑法條全文：
刑法第271條第1項
殺人者，處死刑、無期徒刑或十年以上有期徒刑。
